灣高等法院刑事判決　　　　　　　　96年度上易字第2272號
上　訴　人　臺灣基隆地方法院檢察署檢察官
被　　　告　甲○○
上列上訴人因被告竊佔案件，不服臺灣基隆地方法院95年度易字
第571號，中華民國96年6月26日第一審判決（起訴案號：臺灣基
隆地方法院檢察署94年度偵字第4649號），提起上訴，本院判決
如下：
    主  文
上訴駁回。
    理  由
一、本件公訴意旨略以：被告甲○○意圖為自己不法之利益，自
    民國93年7月間起，在基隆市○○區○○段16之1及17之1地
    號土地上（下稱系爭土地，該地原係三合興業股份有限公司
    所有，於93年3月30日出售予丙○○及乙○○，並於同年7月
    9日辦理所有權移轉登記，下稱三合公司），乘所有權人不
    知之際，擅自於其上養豬並增建豬舍（位於如附件複丈成果
    圖所示系爭土地16-1地號Ｃ部分土地）、鐵皮屋（位於如複
    丈成果圖所示系爭17-1地號Ａ部分土地）及設置抽水機具（
    位於如複丈成果圖所示系爭17-1地號Ｂ部分土地）使用（此
    業據檢察官於原審96年6月12日審判時，當庭更正起訴範圍
    如上），嗣經告訴人丙○○委託其女婿高子展於94年7月13
    日至上址整地時，始悉上情，因認被告涉犯刑法第320條第2
    項之竊佔罪云云。
二、按案件時效已完成者，應諭知免訴之判決，刑事訴訟法第
    302條第2款定有明文。又本件被告涉犯刑法第320條第2項之
    竊佔罪，最重本刑為5年以下有期徒刑，依95年7月1日修正
    施行前之刑法第81條、第80條第1項第2款規定：犯最重本刑
    3 年以上10年未滿有期徒刑者，追訴權因10年內不行使而消
    滅。修正後刑法第80條第1項第2款規定：犯最重本刑為3年
    以上10年未滿有期徒刑之罪者，追訴權因20年內未起訴而消
    滅。是修正後刑法所定之追訴權時效期間較長，較不利於行
    為人，故依刑法第2條第1項前段規定，應適用修正前刑法第
    80條之規定計算追訴權時效。再者，竊佔罪為即成犯，於竊
    佔行為完成時犯罪即成立，以後之繼續竊佔乃狀態之繼續，
    而非行為之繼續，縱於竊佔狀態之繼續中，因地上物坍塌予
    以重建，除有增加竊佔之範圍，或變更竊佔之地點外，原地
    重建者仍屬竊佔狀態之繼續，不能認為係另一新竊佔行為（
    最高法院66年臺上字第3118號判例、92年度台上字第520號
    判決參照），是追訴權時效期間應自犯罪成立之日起算。末
    查，追訴權時效應算至檢察官向法院提起公訴而使案件繫屬
    於法院時，方使訴訟程序開始進行而使追訴權時效停止進行
    。
三、經查：
  (一)本件被告前在丙○○及乙○○所有系爭土地上，如附件複丈
    成果圖所示16-1地號Ｃ部分土地及17-1地號Ａ部分土地、Ｂ
    部分土地分別搭建豬舍、鐵皮屋及抽水設備，嗣告訴人發覺
    後，乃分別於94年8月4日、95年11月6日提起竊佔告訴，而
    上開違建物復於95年11月27日遭基隆市政府拆除大隊強制拆
    除等情，有告訴人高子展、乙○○之刑事告訴狀、臺灣基隆
    地方法院檢察署檢察官95年10月27日勘驗筆錄（含現場勘驗
    照片12張）、基隆市安樂地政事務所土地複丈成果圖、土地
    登記第二類謄本、不動產買賣契約書影本、土地所有權狀影
    本、土地登記簿影本、基隆市政府96年3月19日函附違章建
    築拆除結案通知單及拆除前、後照片等件附卷可稽，復為被
    告所不否認。惟被告辯稱：上開豬舍、鐵皮屋及抽水設備等
    ，於78年時即已存在，伊僅於80年時增設外面圍牆及抽水機
    具，並沒有其他搭建或增建行為，告訴人遲至94年8月4日始
    提出告告訴，已逾10年之追訴權時效云云。
  (二)如附件複丈成果圖所示ＡＢＣ部分，究係何時興（增）建，
    攸關竊佔行為之起算時間，自有優先探究之必要。告訴人固
    指稱上開豬舍、鐵皮屋及抽水設備等，實係自93年7月間所
    增建云云，然衡諸證人即被告鄰居章進興、陳春炎、章添壽
    等人所述，被告於該處養豬已有10餘年之久，而土地上之豬
    舍、抽水設備則是被告10餘年前設置的，此後被告只有在破
    損的時候稍微整修，並未重蓋等語，核與被告上開所稱大致
    相符。復對照卷附上開豬舍、鐵皮屋及抽水設備拆除前之照
    片，亦可看出上述豬舍等外觀顯然破舊之情形，應認被告所
    供於80年間有自行興建圍牆及抽水機具設備等情，較告訴人
    上開所陳為可採。雖證人即土地所有權人乙○○、丙○○均
    指稱於購地時所見，係現場雜草叢生，未見有建物存在等情
    ，然與告訴人即丙○○女婿高子展所述：買的時後去看有看
    到17-1地號Ａ部分的那間鐵皮屋，原來是傾斜半倒的等語，
    已見紛歧。參以本件卷附系爭土地買賣契約書及協議書內容
    ，丙○○係同時向三合公司購買合計2.6948公頃土地及受讓
    38.7254公頃土地之租賃權，土地範圍相當遼闊，乙○○、
    丙○○及高子展於購買過戶前是否全部看過，實非無疑。佐
    以一般對於大片農牧用地之買賣習慣，多僅以指界之方式約
    略察看，甚少每筆土地親往探勘，乙○○亦於原審證稱：當
    時係由丙○○出名購買土地，只是事後將部分土地登記在其
    名下，且買賣當時僅進行指界，並未到現場鑑界，卷附買賣
    契約書上之地號只是大略看一看，不可能全部仔細看等語，
    及乙○○、丙○○及高子展自始均未能指出被告增建範圍等
    情，應認乙○○、丙○○、高子展證述未於系爭土地上見到
    豬舍、抽水設備等，實因所購買土地過大，渠等未逐一鑑界
    所致，是乙○○、丙○○及高子展上開被告自93年7月起陸
    續於系爭土地上增建之證言，即難採為不利被告之證據。
  (三)又如複丈成果圖所示系爭土地ＡＢＣ部分之違建物，基隆市
    政府係以95年9月21日基府違建字832號核定拆除，並於同年
    11月27日依法拆除結案，有基隆市政府96年3月19日基府都
    使貳字第0960069012號函暨附件結案通知書、違章建築核定
    拆除通知單及拆除前、後照片可憑。檢察官所援引之基隆市
    政府網站之基府民意信箱民意案件查詢表，雖載有被告於系
    爭土地上之違建物，業已94年8月9日基府違建字第686號核
    定拆除在案等內容，然依該查詢表所指之94年8月9日基府違
    建字第686號之違章建築拆除案之採證照片所示，該拍照採
    證之地點為「基隆市○○○路124、126號」，與本件95年9
    月21日基府違建字第832號違章建築拆除案之拍照採證地點
    為「基隆市○○○路130號旁豬舍」，顯不相同，上揭查報
    地點顯然有誤，基隆市政府乃另於95年9月21日以基府違建
    字第832號再次查報，亦有基隆市政府96年4月14日基府都使
    貳字第0960026679號函暨附件查報資料在卷可憑，是檢察官
    憑查報違建地點有誤之上開基隆市政府網站之基府民意信箱
    民意案件查詢表，資為證明被告自93年7月間起，於系爭土
    地上增建豬舍等建物，尚有誤會。
　(四)另基隆市政府辦理「友蚋溪護岸整治工程華新一路124號私
    有土地權益疑似受損」乙案現場勘驗時，因該案施工範圍位
    於地號10、10-1、25、251-、281地號土地，距系爭土地甚
    遠，於現場勘驗時並未看見證人丙○○及乙○○所指系爭土
    地遭竊佔之情形，有基隆市政府96年5月8日基府工水貳字
    0960075754號函暨附件、96年4月17日基府工水貳字第
    0960073238號函暨附件附卷可憑，是基隆市政府95年1月19
    日基府工水參字第0950008225號函暨附件，其內並未載及系
    爭土地之地形地貌，檢察官資以為不利被告之證據，亦有誤
    會。
  (五)此外，檢察官現場勘驗筆錄及勘驗照片，亦僅能證明檢察官
    履勘當時之狀況，而無從證明系爭建物、工作物興建之時間
    點。綜上，檢察官提出之證據，均不足以證明如複丈成果圖
    所示系爭土地ＡＢＣ部分之建物，係被告自93年7月間起陸
    續增建，自無從為被告不利之認定。上開複丈成果圖所示Ａ
    ＢＣ部分，既以被告所稱78年時即已存在，僅80年時間有增
    設外面的圍牆及抽水機具等情為可信，縱係將被告於80 年
    間之增建行為，以另一新竊佔行為計，其追訴權時效，最遲
    仍自80年12月31日起算，是告訴人高子展於94年8月4日始提
    出本件告訴，相距近14年之久，顯已逾追訴權之時效甚明。
四、原審審理結果，認本件追訴權時效已屆滿，告訴人之追訴權
    已因10年間不行使而消滅，而依刑事訴訟法第302條第2款諭
    知免訴判決，經核其認事用法及證據取捨，均無違誤。檢察
    官依告訴人聲請上訴意旨認依83年之空照圖，無法看出系
    爭土地上有Ｂ部分之存在，顯見Ｂ部分係後來興建。依安
    樂地政事務所80年至90年間之地籍參考圖，可證明上開複丈
    成果圖所示Ｃ部分之面積，逐年來已擴建近5倍大，顯係新
    建及增建之建物。依被告所提之94年「甲○○農作物遭毀
    損照片」與95年11月27日基隆市政府拆除大隊現場拆除違建
    物照片所示，可明顯看出1年就新增許多建築面積。原審
    認為基隆市政府94年8月9日基府違建字第686號違章建築拆
    除案之查報地點有誤，惟當時未拆除實因議員關說，並非地
    點有誤云云，指摘原判決不當。惟查：
  (一)卷附台灣省林務局農林航空測量所於83年間所拍攝之航空測
    量圖，本係被告於96年2月8日提出之答辯要旨狀所附，原意
    據此證明當時即存有豬舍、鐵皮屋等地上物，然觀諸該空照
    圖所示，因其空照範圍過於廣泛，尚無從據以比對上開複丈
    成果圖所示ＡＢＣ部分之所在位置，至多只能從等高線看出
    地形高低，無法憑此認定本件豬舍等地上物是否存在。檢察
    官上訴意旨指稱可由該空照圖看出至少於83年間未有如複丈
    成果圖所示Ｂ部分之存在一節，要屬無據。
  (二)對照卷附94年間甲○○農作物遭毀損之照片，與告訴人請求
    上訴狀所附之照片，該二張照片拍攝之遠近距離、角度並不
    相同，從前者之拍攝角度觀之，根本無法看見後者所示建物
    之存在情形，是檢察官引為該建物於94年間並本不存在之依
    據，本欠妥適。
  (三)檢察官上訴書狀所指有安樂地政事務所80年至90年間之地籍
    參考圖，可證明上開複丈成果圖所示Ｃ部分之面積，逐年來
    已擴建近5倍有餘一節，惟本院遍查全卷，除95年之地籍圖
    謄本及土地複丈成果圖外，並無其他相關地籍參考圖附卷可
    考，是認該部分之上訴理由，顯缺憑據。
  (四)有關基隆市政府94年違章建築案部分，已詳如前述，上訴意
    旨猶執前詞，指摘原判決不當，其上訴為無理由，應予駁回
    。並不經言詞辯論為之。
據上論斷，應依刑事訴訟法第368條，第372條，判決如主文。
中　　華　　民　　國　　96　　年　　10　　月　　4 　　日
　　　　　　　　　刑事第二庭審判長法　官  呂丹玉
　　　　　　　　　　　　　　      法　官  李麗玲
　　　　　　　 　 　　　　　　　　法　官  林恆吉
以上正本證明與原本無異。
不得上訴。
                                  書記官  劉文美
中　　華　　民　　國　　96　　年　　10　　月　　4 　　日
